【裁判字號】    95,交聲,347
【裁判日期】    950731
【裁判案由】    違反道路交通管理處罰條例聲明異議
【裁判全文】
臺灣桃園地方法院交通事件裁定         95年度交聲字第347號
原處分機關  交通部公路總局新竹區監理所桃園監理站
異  議  人
即受處分人  甲○○
上列受處分人因違反道路交通管理處罰條例案件，對於交通部公
路總局新竹區監理所桃園監理站中華民國95年6 月22日所為之桃
監裁罰字第裁52-DA0000000號違反道路交通管理事件裁決書，聲
明異議，本院裁定如下：
    主  文
原處分撤銷。
甲○○汽車駕駛人駕駛汽車經測試檢定，酒精濃度超過規定標準
，吊扣駕駛執照壹年。
    理  由
一、處分意旨略以：異議人即受處分人（下稱異議人）甲○○飲
    酒後，於民國95年2 月14日晚間20時03分許，騎乘車牌號碼
    AU9-782 號重型機車行經桃園縣大溪鎮○○路844 巷，經員
    警攔檢查獲，並對異議人施以酒精濃度之呼氣測試，測得呼
    氣酒精濃度高達每公升1.43毫克，經警舉發「酒後駕車」填
    制桃警局交字第DA0000000 號舉發通知單。嗣異議人有關公
    共危險刑事案件部分業經檢察官為緩起訴處分，原處分機關
    遂依行政罰法第26條第2 項、道路交通管理處罰條例第35
    條第1 項第1 款之規定，裁處其罰鍰新臺幣（以下同）45,0
    00元，吊扣駕駛執照12個月。
二、異議意旨略以：異議人此次初犯服用酒類，不能安全駕駛動
    力交通工具而駕駛之公共危險罪，經臺灣桃園地方法院檢察
    署檢察官同意准予緩起訴，並由異議人繳納100,000 元予財
    團法人犯罪被害人保護協會。為此請准以依一罪不兩罰之宗
    旨，請求撤銷原處分云云。
三、按行政罰法業經立法院立法通過，並於94年2 月5 日由總統
    公布，於公布後1 年即95年2 月5 日施行，該法第26條規定
    ：「一行為同時觸犯刑事法律及違反行政法上義務規定者，
    依刑事法律處罰之。但其行為應處以其他種類行政罰或得沒
    入之物而未經法院宣告沒收者，亦得裁處之。前項行為如經
    不起訴處分或為無罪、免訴、不受理、不付審理之裁判確定
    者，得依違反行政法上義務規定裁處之。」，此即所謂一事
    不二罰之原則，道路交通處罰事件本質上屬於行政罰，自有
    此部分規定之適用。又其他種類行政罰，係指違反行政法上
    之義務應受「裁罰性」之「不利處分」，依行政罰法第2 條
    規定，包括限制或禁止行為之吊扣證照處分。究其立法目的
    ，一行為同時觸犯刑事法律及違反行政法上義務規定時，由
    於刑罰與行政罰同屬對不法行為之制裁，而刑罰之懲罰作用
    較強，故依刑事法律處罰，即足資警惕時，實無一事二罰再
    處行政罰之必要，且刑事法律處罰，由法院依法定程序為之
    ，較符正當法律秩序，應予優先適用，但罰緩以外之沒入或
    其他種類行政罰，因兼具維護公共秩序之作用，為達行政目
    的，行政機關仍得併予裁處。次按被告所犯為死刑、無期徒
    刑或最輕本刑3 年以上有期徒刑以外之罪，檢察官參酌刑法
    第57條所列事項及公共利益之維護，認以緩起訴為適當者，
    得定1 年以上3 年以下之緩起訴期間為緩起訴處分，其期間
    自緩起訴處分確定之日起算；又被告於緩起訴期間內，有下
    列情形之一者，檢察官得依職權或依告訴人之聲請撤銷原處
    分，繼續偵查或起訴：(一)於期間內故意更犯有期徒刑以上刑
    之罪，經檢察官提起公訴者。(二)緩起訴前，因故意犯他罪，
    而在緩起訴期間內受有期徒刑以上刑之宣告者。(三)違背第25
    3 條之2 第1 項各款之應遵守或履行事項者，刑事訴訟法第
    253 條之1 第1 項、第253 之3 第1 項，亦分別定有明文。
    是被告經檢察官為「緩起訴」處分者，於「緩起訴」之猶豫
    期間內，檢察官可對被告持續觀察，若認被告顯無反省警惕
    之情或根本欠缺反省警惕之能力者，得依職權或依告訴人之
    聲請，將被告之「緩起訴」處分撤銷。經核上開行政罰法第
    26條第2 項規定，並未包括「緩起訴」處分在內，是以雖「
    緩起訴」處分之最終使被告免於刑事訴追之效果與「不起訴
    」處分之效果相同，然緩起訴處分於猶豫期間期滿前，仍有
    被撤銷之可能，此時行政機關若逕行依法行政裁罰，將使行
    為人有同時遭受行政處罰及刑事訴追之可能，是依行政罰法
    第26條之立法意旨，在違反行政法上義務之行為業經緩起訴
    處分之情形下，應待緩起訴處分實質確定，行為人已最終確
    定免於受刑事訴追時，行政機關方得為行政裁罰。
四、末按，刑法第185 條之3 規定，其保護之法益為「交通安全
    之社會法益」，而道路交通管理處罰條例第35條第1 項第1
    、2 款之處罰規定，係著重管理防止飲酒後意識模糊下之駕
    駛行為，以防止交通事故、維護交通安全所為之處罰，二者
    規範範圍之重疊，可認行為人將以一行為同時觸犯刑法及行
    政法上之義務，處罰目的同一，而基於一事不二罰原則，應
    依照上開行政罰法第26條之規定為裁處。
五、經查：異議人本件違規事實，除經原處分機關依道路交通管
    理處罰條例裁處罰鍰外，另經警方移送臺灣桃園地方法院檢
    察署檢察官偵查結果，認異議人所為係犯刑法第185條之3之
    公共危險罪，自屬一行為同時觸犯刑事法律及違反行政法上
    義務規定之情形，檢察官因異議人深表悔意，經參酌刑法第
    57條所列各款事項及公共利益之維護，認以緩起訴為適當，
    而命異議人向財團法人犯罪被害人保護協會桃園分會支付10
    0,000 元之緩起訴處分金，並於95年3 月27日以95年度偵字
    第5876號為緩起訴處分，其期間為1 年，且經臺灣高等法院
    檢察署於95年4 月25日駁回再議之聲請，緩起訴期滿日為96
    年4 月24日等情，有酒精濃度測定表、桃園縣政府政府警察
    局舉發違反道路交通管理事件通知單、上開緩起訴處分書附
    卷足憑，並經本院調閱前開95年度偵字第5876號偵查全卷查
    明無訛。揆諸前揭說明，基於一事不二罰之原則，原處分機
    關於被告緩起訴期間未滿，尚未終局確定被告無庸受刑事追
    訴前，應不得依行政規定逕予裁罰，是以原處分機關逕以異
    議人酒精濃度超過規定標準，每公升1.43毫克，對其裁處罰
    緩45,000元，尚有未洽。至吊扣駕駛執照1 年部分，乃裁罰
    性之不利處分，為達嚇阻酒後駕車之不法行為，維護道路交
    通用路權人之生命、身體之安全法益，依行政罰法第26 條
    但書之規定，仍得裁處之。異議人以檢察官緩起訴處分命其
    繳納緩起訴處分金100,000 元為由，聲明異議請求撤銷原處
    分之裁罰云云，因緩起訴處分金並非刑罰之性質，與前引行
    政罰法一事不兩罰之規定顯有未合，異議為無理由，惟原處
    分裁罰程序既有上開違誤，仍難維持，自應由本院將原處分
    撤銷，以資適法。
六、據上論斷，應依道路交通案件處理辦法第20條，裁定如主文
    。
中    華    民    國    95    年    7     月    31    日
                  交通法庭    法  官  朱美璘
以上正本證明與原本無異。
如不服本裁定，應於送達後5 日內，向本院提出抗告狀。
                              書記官  楊鳳滿
中    華    民    國    95    年    8     月    4     日


司法院資訊處製作；財團法人民間司法改革基金會備份。
